【裁判字號】    88,交易,640
【裁判日期】    890915
【裁判案由】    過失傷害
【裁判全文】
~w2z2;臺灣高雄地方法院刑事判決~w1z1;     八十八年度交易字第六四○號
    公  訴  人  臺灣高雄地方法院檢察署檢察官
    被      告  丙○○
    選任辯護人  張賜龍
右列被告因過失傷害案件，經檢察官提起公訴（八十八年度偵字第二二三一七號），
本院判決如左：
    主  文
丙○○因過失傷害人，處拘役拾日，如易科罰金，以佰元折算壹日。
    事  實
一、丙○○考領有重型機車駕駛執照，於民國八十八年三月六日下午一時五分許，騎
    乘牌照號碼ＰＹＳ─七七七號重型機車，沿高雄縣鳳山市○○○路向右轉彎，欲
    進入海洋二路十二巷無號誌之交岔路口時，本應注意：（一）行經無號誌之交岔
    路口時，應減速慢行，作隨時停車之準備；（二）汽車（包括機車，下同）交會
    時，會車相互之間隔不得少於半公尺；（三）汽車行駛時，駕駛人應注意車前狀
    況，並隨時採取必要安全措施，以避免道路交通事故之發生，而依當時天候晴朗
    ，日間自然光線，柏油路面乾燥無缺陷，海洋二路與海洋二路十二巷口停放一部
    牌照號碼ＹＮ─二四三二號自用小客貨車（下稱廂型車），又依其智識、能力亦
    無不能注意之情事，行經該無號誌交岔路口，竟疏於注意減速慢行，作隨時停車
    之準備，亦未注意兩車交會時相互之間隔，復未注意警戒前方車前動態，並隨時
    採取適當、必要及有效之閃避、煞車等安全措施，貿然於向右轉彎進入該交岔路
    口，適有乙○○騎乘牌照號碼ＷＩＧ─九八二號輕型機車，沿海洋二路十二巷行
    駛欲進入海洋二路，亦未注意減速慢行，作隨時停車之準備，復未注意兩車交會
    時相互之間隔，且未注意警戒前方車前動態，並隨時採取適當、必要及有效之閃
    避、煞車等安全措施，貿然進入該交岔路口，俟二車互相發現對方時均已閃煞不
    及，而丙○○機車前車輪遽與乙○○機車左側車身發生碰撞，致乙○○人車倒地
    ，因此受有右膝脛骨平台骨折之傷害。丙○○於肇事後，即將乙○○送至醫院救
    治，並委託其母到場，對於未發覺之犯罪，主動向事故處理之員警坦承肇事，而
    接受裁判。
二、案經被害人乙○○訴由高雄縣警察局鳳山分局報請臺灣高雄地方法院檢察署檢察
    官偵查起訴。
    理  由
一、訊據被告丙○○固供認有於前揭時地騎乘機車肇事，並致告訴人乙○○受有如事
    實欄所示之傷害，惟矢口否認有何過失犯行，被告之選任辯護人為被告辯護稱︰
    告訴人從海洋二路十二巷往海洋二路行駛，且肇事路口寬約十二公尺，而告訴人
    機車之刮地痕距該巷道右邊線，竟有九公尺之遠，告訴人顯未靠右行駛，已越過
    該巷道中線，偏左行駛；告訴人於偵查中所提出之現場平面簡略圖並不正確，擦
    撞點並非在巷道之右邊，而係在巷道偏左，距左邊線約四公尺處（有刮地痕為據
    ），海洋二路並非直線，而係在十二巷口有大幅度轉彎，告訴人行車路線並非從
    巷道右轉海洋二路，而係左轉至海洋二路，否則擦撞點絕不會在巷口靠左邊之處
    云云。經查：
  (一)右揭事實，業據告訴人指訴綦詳，並經目擊證人甲○○分別於警詢及本院審理中
    到庭結證屬實，復有證人即事故處理員警丁○○於本院審理中到庭證述在卷，另
    有道路交通事故調查報告表暨事故現場圖乙紙、現場照片九幀在卷可稽，且目擊
    證人甲○○於本院審理中亦證稱︰在警察到場前，二部機車均未動過等語，而告
    訴人機車倒地後，因壓住告訴人右小腿，為救助告訴人計，由被告將告訴人機車
    搬移等情，均為被告及告訴人供承在卷，核與目擊證人甲○○證詞相符，堪認為
    信實。
  (二)復以，被告於本院審理中供稱︰渠騎乘機車，由海洋二路右轉進入海洋二路十二
    巷等語；告訴人則陳稱︰從南京路右轉進入海洋二路十二巷直行後，右轉欲進入
    海洋二路等語。另被告於警詢中供承︰渠機車前車輪與告訴人機車發生撞擊等語
    ；而告訴人亦曾於警詢中自承︰被告自左前方撞擊伊左側車身等語。綜上，被告
    及告訴人供述，核與目擊證人甲○○證述情節相符，足認被告與告訴人分別騎乘
    機車於海洋二路與海洋二路十二巷之交岔路口時，二車交會之際，被告及告訴人
    均未注意相互之間隔不得少於半公尺，以致被告機車前車輪遽與告訴人機車左側
    車身發生碰撞。
  (三)觀諸前揭事故現場圖及現場照片，上開肇事之交岔路口為無號誌之交岔路口，且
    被告行經方向之路口處，有一部牌照號碼ＹＮ─二四三二號廂型車（車後未懸掛
    牌照）停放等情，該部停放之廂型車對於被告及告訴人雙方騎乘機車時之視距顯
    有影響，惟被告及告訴人分別騎乘機車行經無號誌交岔路口時，原應注意應減速
    慢行，作隨時停車之準備，詳如後述，且肇事路口既有該部廂型車停放，即應更
    加注意警戒車前動態，並採取適當、必要及有效之閃避、煞車等安全措施，被告
    及告訴人捨此注意而不為，即應認被告及告訴人雙方皆有過失。至告訴人騎乘機
    車未靠右行駛乙節，觀之前揭事故現場圖及現場照片即知，肇事路口留有告訴人
    機車倒地之刮地痕，而此刮地痕之起始點離路邊約有九公尺（路邊距離始點為八
    點九公尺，路邊距離終點為九點五公尺）；反之，被告機車後車輪輪軸距離另一
    路邊約二點四公尺，加上被告機車車長為一點六公尺，長度共約四公尺，顯然告
    訴人於本件道路交通事故發生之際，並未靠右行駛（道路交通安全規則第九十九
    條第一項第一款參照），至堪認定。是被告徒言渠無過失之所辯，殊無足採。
  (四)此外，告訴人因本件道路交通事故而受有如事實欄所載之傷害，有二聖醫院王學
    運醫師出具之診斷證明書乙紙在卷可資佐證。
二、按行經無號誌之交岔路口時，應減速慢行，作隨時停車之準備；汽車（包括機車
    ，下同）交會時，會車相互之間隔不得少於半公尺；汽車行駛時，駕駛人應注意
    車前狀況，並隨時採取必要安全措施，道路交通安全規則第九十三條第一項第四
    款前段、第一百條第五款及第九十四條第三項分別定有明文。被告既考領有重型
    機車駕駛執照，對於前揭規定自無法諉為不知，且前揭規定亦為被告應注意之事
    項，且依當時天候晴朗，日間自然光線，柏油路面乾燥無缺陷，海洋二路與海洋
    二路十二巷口停放一部牌照號碼ＹＮ─二四三二號自用小客貨車（下稱廂型車）
    等情，有前揭道路交通事故調查表暨事故現場圖、現場照片附卷足憑，又依被告
    之智識、能力亦無不能注意之情事，行經該無號誌交岔路口，竟疏於注意減速慢
    行，作隨時停車之準備，亦未注意兩車交會時相互之間隔，復未注意警戒前方車
    前動態，並隨時採取適當、必要及有效之閃避、煞車等安全措施，貿然於向右轉
    彎進入該交岔路口，致肇事使告訴人受傷，其有過失，已經明顯。告訴人因本件
    道路交通事故受傷，與被告之過失行為間並有相當之因果關係。至告訴人對於本
    件道路交通事故之發生固亦有過失，詳如前述，惟被告之過失傷害犯行，業據本
    院認定如上，被告自不得據此引為渠解免刑事責任之理由。是本案事證明確，被
    告過失傷害犯行洵堪認定，應予依法論科。
三、被告騎乘機車肇事，致告訴人受傷，核其所為，係犯刑法第二百八十四條第一項
    前段之普通過失傷害罪。被告於肇事後，即將乙○○送至醫院救治，並委託其母
    到場，對於未發覺之犯罪，主動向事故處理之員警坦承肇事等情，業據證人即事
    故處理員警丁○○於本院審理中到庭結證綦詳，為對未發覺之犯罪自首而接受裁
    判，應依刑法第六十二條前段之規定，減輕其刑。爰審酌被告前開過失之程度，
    迄今尚未與告訴人達成和解，告訴人就本件車禍之發生亦有過失，及告訴人受傷
    情形等一切情狀，爰量處如主文所示之刑，並諭知易科罰金之折算標準。
據上論斷，應依刑事訴訟法第二百九十九條第一項前段，刑法第二百八十四條第一項
前段、第六十二條前段、第四十一條，罰金罰鍰提高標準條例第一條前段、第二條，
判決如主文。
本案經檢察官楊慶瑞到庭執行職務。
中      華      民      國    八十九    年      九      月     十五     日
                                  臺灣高雄地方法院交通法庭
                                      法  官    劉定安
右正本證明與原本無異。
如不服本判決，應於判決送達後十日內，向本院提出上訴狀。
                                      書記官    郭英芬
中      華      民      國    八十九    年      九      月     十五     日
附錄本判決論罪之法條：
刑法第二百八十四條第一項前段
  因過失傷害人者，處六月以下有期徒刑、拘役或五百元以下罰金。


司法院資訊處製作；財團法人民間司法改革基金會備份。
